臺灣高等法院民事裁定
109年度抗字第397號
抗  告  人  陳永崇  

相  對  人  陳來謀  


上列抗告人因與相對人間不動產所有權移轉登記等事件，對於中
華民國109年1月6日臺灣臺北地方法院108年度補字第2939號所為
裁定提起抗告，本院裁定如下：
    主  文
原裁定關於核定訴訟標的價額部分廢棄。
本件訴訟標的之價額應核定為新臺幣陸仟零陸拾陸萬參仟貳佰捌
拾貳元。
其餘抗告駁回。
抗告費用由相對人負擔。
    理  由
一、按核定訴訟標的之價額，以起訴時之交易價額為準；無交易
    價額者，以原告就訴訟標的所有之利益為準；以一訴主張數
    項標的者，其價額合併計算之。民事訴訟法第77條之1第2項
　　、第77條之2第1項本文定有明文。次按訴訟標的價額之核定
　　，固屬法院職權，惟法院核定該價額並非漫無限制，仍應調
    查事實，依客觀情況定之。又動產或不動產之交易價額常受
    買賣雙方之需求、主觀好惡、目的及利用價值等之影響，若
    當事人間就該交易價額有所爭執，尤應調查實際情形以為核
    定訴訟標的價額之依據。是此所謂之交易價額，應係指客觀
    之市場交易價額而言（最高法院99年度台抗字第88號裁定參
    照）。
二、本件抗告意旨略以：原法院核定本件訴訟標的價額，就附表
    所示不動產（下稱系爭不動產）之交易價額部分，逕以相對
    人所提出鄰地同路段成交價格為基準，據以計算不動產交易
    價額，顯非不動產之真實價值，爰提起抗告，求為廢棄原裁
    定等語。
三、相對人於原法院主張：系爭不動產為伊所有，借名登記於抗
    告人名下，爰以起訴狀繕本送達終止兩造間借名登記契約，
    並請求抗告人將系爭不動產移轉登記予伊；另以抗告人未經
    伊同意擅自處分附表編號3所示建物所有權應有部分10分之1
    予第三人所生損害新臺幣（下同）2萬8,710元，核係以一訴
    主張之數項標的，其價額自應合併計算。系爭不動產經本院
    囑託宇豐不動產估價師聯合事務所鑑定結果，認於訴訟繫屬
    時（民國108年10月25日）之合理交易價格總額為6,063萬4,
    572元（詳如附表所示），經核該鑑定結果係鑑定人綜合考
    量系爭不動產之各項情況及市場性，採用比較法及收益法二
    種估價方法進行評估，以其平均值評估所為估算之結果，有
    不動產估價報告書可憑（見本院卷第26至94頁），此一經專
    業估價師調查實際情形後所為鑑定，自屬可採。是併計相對
    人損害賠償請求2萬8,710元後，本件訴訟標的價額應核定為
    6,066萬3,282元（計算式：60,634,572元＋28,710元=60,663
    ,282元）。抗告意旨指摘原裁定核定訴訟標的價額部分不當
    ，求予廢棄，為有理由。爰由本院將原裁定關此部分廢棄，
    並核定本件訴訟標的價額如主文第2項所示。另原法院裁定
    命抗告人補繳裁判費之部分，為訴訟程序進行中所為之裁定
    ，依民事訴訟法第483條規定，係屬不得抗告之裁定，抗告
    人就該部分之抗告為不合法，應予駁回，惟原裁定關於核定
    訴訟標的價額部分既經廢棄，則命補繳裁判費部分即失所附
    麗，併予敘明。
四、據上論結，本件抗告為一部有理由，一部無理由，爰裁定如
    主文。
中　　華　　民　　國　　109 　年　　6 　　月　　29　　日
                  民事第二十五庭
                      審判長法  官  謝碧莉
                            法  官  林晏如
                            法  官  王本源
正本係照原本作成。
核定訴訟標的價額部分，如不服裁定得於收受送達後10日內向本
院提出抗告狀，並繳納抗告費新臺幣1千元。
其餘不得抗告。
中　　華　　民　　國　　109 　年　　6 　　月　　29　　日

  　　　　　　　　　　　　　書記官  黃麒倫
附表
編號 不動產標的內容 權利範圍 核定價額 (新臺幣) 備   考 (價格日期) 1 新北市○○區○○段000○000○號(門牌號碼：大豐路75巷3號1樓、2樓) 1分之1  19,177,672元 參照宇豐不動產估價師聯合事務所鑑定結果核定 (108.10.25)  新店區民權段793地號 2分之1   2 新北市○○區○○段000地號 1分之1 5,382,720元 同上 3 新北市○○區○○段000○000○號(門牌號碼：中正路57-2號及57-2號地下層) 10分之9  21,600,745元 1.同上 2.建物所有權應   有部分10分之   1另請求損害   賠償。  新店區行政段50地號 10000分 之345        4 新北市○○區○○段000○號(門牌號碼：中正路57-2號2樓) 1分之1  14,473,435元 同上  新店區行政段50地號 10000分 之680   總計   60,634,572元